臺灣高等法院刑事判決　　　　　　　　96年度上訴字第2380號
上　訴　人　臺灣板橋地方法院檢察署檢察官
被　　　告　甲○○
指定辯護人　本院公設辯護人郭書益
上列上訴人因被告毒品危害防制條例案件，不服臺灣板橋地方法
院96年度訴字第233號，中華民國96年4月30日第一審判決（起訴
案號：臺灣板橋地方法院檢察署95年度偵字第21824號），提起
上訴，本院判決如下：
    主  文
上訴駁回。
    事  實
一、甲○○於民國（下同）88年間，因違反槍砲彈藥刀械管制條
    例案件，經臺灣板橋地方法院於88年10月5日以88年度板簡
    字第791號判決，判處拘役三十日，如易科罰金，以銀元三
    百元折算一日，嗣於88年11月15日確定，於88年12月16日易
    科罰金執行完畢（於本案不構成累犯）。又於89年間，因違
    反毒品危害防制條例案件，經臺灣板橋地方法院於89年11月
    13日以89年度易字第2835號判決，判處有期徒刑七月，上訴
    後經本院於90年3月20日，以90年度上易字第487號判決上訴
    駁回確定，入監服刑後，於91年3月8日縮刑期滿執行完畢（
    於本案構成累犯）。復於89年間，因犯侵占案件，經臺灣板
    橋地方法院於89年8月29日以89年度板簡字第1433號判決，
    判處罰金銀元三千元，如易服勞役，以銀元三百元折算一日
    ，嗣於89年10月2日確定，於89年12月22日繳交罰金執行完
    畢（於本案不構成累犯）。
二、甲○○明知甲基安非他命（起訴書誤載為安非他命）業經中
    央衛生主管機關明令公告列為禁藥管理，亦屬毒品危害防制
    條例第2條第2項規定列為第二級毒品，依法不得販賣、轉讓
    予他人，竟基於轉讓甲基安非他命之犯意，於95年9月13日1
    8時許，在臺北縣土城市○○路179號友人王典鵬住處之地下
    1樓，將其所有之甲基安非他命一小包（驗餘淨重0.8公克）
    ，以新台幣三千元之對價，有償轉讓予王典鵬（王典鵬所涉
    施用毒品犯行部分由檢察官另案偵辦）。嗣於同日18時許，
    為警持搜索票在上址當場查獲甲○○、王典鵬、張敏峰、吳
    育群等人，並扣得上開甲基安非他命一包（驗餘淨重0.8公
    克）及轉讓毒品所得新台幣（下同）三千元。
三、案經臺北市政府警察局大安分局移送臺灣板橋地方法院檢察
    署檢察官偵查起訴。
    理  由
一、被告甲○○經合法傳喚雖未到庭，惟右開事實業據其於原審
    坦承，且查：
(一)、本件認定事實所引用之本件卷內所有卷證資料（包含人證與
    文書證據、物證等證據），並無證據證明係公務員違背法定
    程序所取得，又本件被告以外之人王典鵬、張敏峰、吳育群
    於審判外之陳述，亦無刑事訴訟法第159條之1至之3所規定
    之不得作為證據之情形，且卷內之文書證據，亦無刑事訴訟
    法第159條之4之顯有不可信之情況與不得作為證據之情形，
    則依刑事訴訟法第159條至159條之5之規定，本件認定事實
    所引用之本件卷證所有證據（包含人證與文書證據、物證等
    證據），均認為有證據能力，合先敘明。
(二)、被告甲○○坦承之詞核與證人王典鵬、張敏峰、吳育群分別
    於警詢、檢察官訊問時證述情節大致相符，且有甲基安非他
    命一包扣案足稽。上開白色透明晶體一包，經檢驗呈甲基安
    非他命成分，毛重1.01公克、淨重0.81公克，取0.01公克化
    驗，餘0.80公克，有台北市政府警察局95年12月25日北市鑑
    毒字第780號鑑驗通知書一份在卷可稽（偵緝字第3158號偵
    查卷第30頁），被告前開自白核與事實相符，應堪採信。
(三)、綜上，本件事證明確，被告犯行堪以認定，應依法論科。
二、論罪科刑部分：
(一)、按甲基安非他命為安非他命之衍生物，前經行政院衛生署於
    69年12月8日、75年7月11日公告列入藥物藥商管理法第16條
　  第1款（即現行藥事法第22條第1款）之禁藥管理，復於79年
    10月9日以衛署藥字第904142號公告，列入麻醉藥品管理條
    例（即現行管制藥品管理條例）第2條第4款所定之化學合成
    類麻醉藥品管理，明定為管制藥品管理條例第3條之管制藥
    品（即藥事法第11條之管制藥品）；前述禁藥管理雖未解禁
    ，然依藥事法第1條第1項但書規定，其管理於管制藥品管理
    條例有規定者，優先適用該條例之規定。嗣為防制毒品危害
    ，維護國民身心健康，毒品危害防制條例業於87年5月20日
    修正公布，自同年月22日起施行，除影響神經物質與其製品
    外，並將藥事法、管制藥品管理條例之麻醉藥品中，具有成
    癮性、濫用性及對社會危害性者，依其成癮性、濫用性及對
    社會危害性分為四級，其中甲基安非他命即經公告列管為第
    二級毒品。則於毒品危害防制條例公布施行後，關於甲基安
    非他命之製造、運輸、販賣、意圖販賣而持有、非法使人施
    用、引誘他人施用、轉讓、持有、施用，均應適用毒品危害
    防制條例之規定，始與法規範目的相符。至其立法目的在於
    確保主管機關對於藥物、藥商、藥局等藥事行政管理之藥事
    法，於毒品危害防制條例制定後縱經修正，於法務部會同行
    政院衛生署共組之審議委員會報由行政院公告調整毒品分級
    、品項前，其修正均不致變更甲基安非他命以第二級毒品列
    管之屬性，立法者顯無藉藥事法之修正，排除以毒品危害防
    制條例規範此項化學物品之轉讓、持有、施用等行為之目的
    。
(二)、核被告甲○○就上開犯罪事實所為，係犯毒品危害防制條例
    第8條第2項之轉讓第二級毒品罪。公訴意旨雖認被告所為係
    犯同條例第4條第2項販賣第二級毒品罪；惟按販賣毒品罪之
    成立，以行為人主觀上有營利意圖為必要（67年台上字第25
    00號、69年台上字第1675號判例參照），即須行為人以牟取
　　利益為目的，賤買貴賣從中取利。查被告甲○○本身有施用
  　第二級毒品安非他命習慣，有被告前案紀錄表及台灣尖端先
    進生技醫藥股份有限公司濫用藥物檢驗報告各一份在卷可參
    ，且本次查獲屬被告所有之甲基安非他命數量僅一包，重量
    亦僅有0.8公克，有上開鑑驗通知書一紙附卷可佐，此數量
    尚未逾一般供自行施用之合理數量，是並無積極證據足認被
    告於販入甲基安非他之初即有營利之意圖。而被告於95年9
    月13日交付甲基安非他命一包予王典鵬後，王典鵬雖有交付
    三千元予被告，惟查張敏峰欲向王典鵬購入甲基安非他命施
    用，王典鵬身上並無甲基安非他命，請被告幫忙向他人購買
    ，被告以三千元向綽號小祥之成年男子購入甲基安非他命，
    再交予王典鵬，並收受張敏峰轉交王典鵬之三千元等情，業
    據被告供明在卷，核與證人王典鵬、張敏峰於警詢、偵查證
    述之情節大致相符，難認被告於主觀上具有何販賣之營利意
    圖。是被告所為，係犯毒品危害防制條例第8條第2項之轉讓
    第二級毒品罪，公訴意旨漏未斟酌上情，認被告所為係犯毒
    品危害防制條例第4條第2項之販賣第二級毒品罪，容有未洽
    ，惟其起訴之社會基本事實同一，自得予以審理，並變更其
    起訴法條。被告轉讓前持有第二級毒品甲基安非他命之低度
    行為，應為其轉讓之高度行為所吸收，不另論罪。被告於89
　　年間，因違反毒品危害防制條例案件，經本院於89年11月13
  　日以89年度易字第2835號判決，判處有期徒刑七月，上訴後
　　經本院於90年3月20日，以90年度上易字第487號判決上訴駁
  　回確定，入監服刑後，於91年3月8日縮刑期滿執行完畢，有
    被告前案紀錄表在卷可參，其於受有期徒刑之執行完畢後，
    五年內故意再犯本件有期徒刑以上之罪，為累犯，應依刑法
    第47條第1項規定加重其刑。又按毒品危害防制條例第8條第
　　6項規定：「轉讓毒品達一定數量，加重其刑至二分之一，
  　其標準由行政院定之」，行政院並據該規定於93年1月7日發
    布「轉讓持有毒品加重其刑之數量標準」，該標準第2條第1
    項第1款、第2款規定：「轉讓、持有第一級毒品達淨重五公
　  克以上者、第二級毒品達淨重十公克以上者，加重其刑至二
    分之一」，並自發布日施行。查被告轉讓第二級毒品之數量
    ，未達淨重10公克，自不得依該標準加重其刑。
(三)、原審認被告罪證明確，變更起訴法條，並適用刑事訴訟法第
　　299條第1項前段、第300條，毒品危害防制條例第8條第2項
  　、第18條第1項前段、第19條第1項，刑法第11條前段、第47
    條第1項之規定，審酌被告有如上所述之前科紀錄，素行非
　　佳，其轉讓第二級毒品予他人，足以助長吸毒歪風，並戕害
  　他人身心，兼衡被告犯罪之動機、目的、手段及犯後已坦承
    犯行，態度尚稱良好等一切情狀，量處有期徒刑捌月。扣案
　　之甲基安非他命一包（驗餘淨重0.8公克），係被告轉讓第
　  二級毒品犯行所查獲之第二級毒品，應依毒品危害防制條例
    第18條第1項前段規定沒收銷燬之。又毒品危害防制條例第1
    9條第1項有關沒收之規定，係刑法第38條第1項第2款、第3
　　項之特別規定，採義務沒收主義，但上開法條既無「不問屬
　  於犯人與否，沒收之」之規定，故供犯該項所列之罪所用之
    物，如屬於犯人所有，即應沒收；如非犯人所有，則不在得
    予沒收之列，此有最高法院90年度台非字第59號、93年度台
    上字第1008號、93年度台上字第2743號判決意旨參照。因此
    ，扣案之新台幣三千元，係被告轉讓第二級毒品所得之物，
    應依毒品危害防制條例第19條第1項之規定，宣告沒收之。
    至於上揭扣案甲基安非他命之外包裝袋一只，業已交予證人
    王典鵬，非屬被告所有，不能依毒品危害防制條例第19條第
    1項之規定，宣告沒收之。至為警另行查獲之甲基安非他命
    二包（合計淨重0.2公克）、海洛因一包（淨重0.1公克）、
    注射針筒二支、分裝袋十七個，為另案被告王典鵬所有，業
    據被告供述及證人王典鵬證述明確（95年度偵字第21824號
    偵查卷第11頁），與被告轉讓第二級毒品犯行無關，爰均不
    於本案併予宣告沒收銷燬或沒收。
(四)、經核原判決認事用法並無不合，量刑之諭知亦屬妥適，檢察
    官上訴意旨雖略以：「第二級毒品甲基安非他命係禁藥，藥
  　事法第83條第1項於93年4月21修正，並較重於毒品危害防制
    條例第8條第2項之處罰，依後法優於前法，應適用藥事法前
　　開規定，論處被告刑責，方符法制。是請求上級法院撤銷原
  　判決，另為適當之判決（見臺灣高等法院暨所屬法院94年度
    法律座談會記錄）」等語，然查，與本件情節相同而以轉讓
    第二級毒品為主文之確定判決，有：、96年度台上字第29
　　04號。、96年度台上字第1430號。、96年度台上字第11
　  49號。、96年度台上字第376號。、96年度台上字第222
    號。、96年度台上字第205號。、95年度台上字第7319
    號。、95年度台上字第6368號。、95年度台上字第5935
    號。、95年度台上字第5348號。、95年度台上字第4684
    號。、95年度台上字第4542號。、95年度台上字第4434
    號。、95度台上字第3745號。、95年度台上字第3513號
    。、95年度台上字第3527號。、95年度台上字第2323號
    等判決可資參考，是檢察官上訴所陳與前述多數確定判決之
    見解不符，尚非可取。則檢察官以此為由指摘原判決不當，
    為無理由，應予駁回。
(五)、被告甲○○經合法傳喚無正當之理由不到庭，且亦未在監執
    行，有送達證書與96年6月24日在監在押查詢申請表在卷可
    稽，爰不待其陳述，逕行判決，併此敘明。
據上論斷，應依刑事訴訟法第371條、第368條，判決如主文。
本案經檢察官劉文水到庭執行職務。
中　　華　　民　　國　　96　　年　　6　　月　　26 　日
　　　　　　　　　刑事第十二庭  審判長法　官  蔡永昌
　　　　　　　　　　　　　　　　　　  法　官  陳榮和
　　　　　　　　　　　　　　　　　　  法　官  施俊堯
以上正本證明與原本無異。
如不服本判決，應於收受送達後十日內向本院提出上訴書狀，其
未敘述上訴之理由者並得於提起上訴後十日內向本院補提理由書
（均須按他造當事人之人數附繕本）。
                                      書記官  孫佩琳
中　　華　　民　　國　　96　　年　　6　　月　　27 　日
附錄：本案論罪科刑法條全文
毒品危害防制條例第8條第2項
轉讓第二級毒品者，處六月以上五年以下有期徒刑，得併科新臺
幣七十萬元以下罰金。
